臺灣高雄地方法院民事裁定
110年度消債清字第71號
聲  請  人  蘇妍榛（原名：蘇亞君）
0000000000000000

0000000000000000

0000000000000000

代  理  人  蘇盈伃律師
上列當事人因消費者債務清理事件聲請清算，經臺灣橋頭地方法
院110年度消債清字第35號裁定移送前來，本院裁定如下：
    主  文
聲請人蘇妍榛自中華民國一一○年十月六日下午四時起開始清算
程序。
命司法事務官進行本件清算程序。
    理  由
一、聲請意旨略以：伊有不能清償債務情事，曾依中華民國銀行
    公會會員辦理消費金融案件無擔保債務協商機制請求共同協
    商債務方案成立，惟因不可歸責於己之事由毀諾。伊又未經
    法院裁定開始更生程序或許可和解或宣告破產，爰聲請清算
    等語。
二、按債務人不能清償債務或有不能清償之虞者，得依本條例所
     定更生或清算程序，清理其債務；債務人於法院裁定開始
    更生程序或許可和解或宣告破產前，得向法院聲請清算；法
    院開始清算程序之裁定，應載明其年、月、日、時，並即時
    發生效力；法院開始更生或清算程序後，得命司法事務官進
    行更生或清算程序，必要時得選任律師、會計師或其他適當
    之自然人或法人1人為監督人或管理人，消費者債務清理條
    例（下稱消債條例）第3條、第80條前段、第83條第1項、第
    16條第1項分別定有明文。
三、經查：
　㈠聲請人於消債條例施行前，依中華民國銀行公會會員辦理消
    費金融案件無擔保債務協商機制請求共同協商債務方案成立
    ，約定自民國95年6月起，分80期，利率0％，每月清償新臺
    幣（下同）13,500元，聲請人未依約繳款，於95年9月20日
    經通報毀諾，固有國泰世華銀行陳報狀（本案卷第50至54頁
    ）可參。按消債條例第151條第9 項準用同條第7 項但書所
    稱「因不可歸責於己之事由，致履行有困難」之情形，僅須
    於法院就更生或清算之聲請為裁判時存在即為已足，至債務
    人於履行困難之事由發生前有無違約不履行行為，與該事由
    是否不可歸責於債務人之判斷尚屬無涉（另參考98年第1 期
    民事業務研究會第26號之司法院民事廳消費者債務清理條例
    法律問題研審小組意見）。又依消債條例第151條第9項準用
    同條第8項再準用第75條第2項之規定，債務人可處分所得扣
    除自己及依法應受其扶養者所必要生活費用之餘額，連續3
    個月低於協商方案應清償之金額者，推定有不可歸責於己之
    事由致履行有困難。經查，聲請人於毀諾時固於日月光半導
    體製造股份有限公司投保勞保，投保薪資為30,300元，惟96
    年3月1日投保薪資即降為25,200元，並於96年4月2日退保，
    其後於96年10月11日至12日始再於滿意人力資源顧問有限公
    司投保勞保，投保薪資18,300元，有勞工保險被保險人投保
    資料表（本案卷第144頁）在卷可按，是以聲請人96年3月起
    之投保薪資，扣除以95年度高雄市每人每月最低生活費之1.
    2倍即12,086元計算之必要生活費用後，顯已無法負擔每月1
    3,500元之還款金額，堪認聲請人之收入無法持續支應前揭
    生活開支及協商款項，有不可歸責於己之事由，致不能繼續
    履行原協商條件。
  ㈡聲請人前於109年12月9日提出債權人清冊，向臺灣橋頭地方
    法院（下稱橋頭地院）聲請調解債務清償方案，經橋頭地院
    109年度司消債調字第354號受理，於110年1月7日調解不成
    立，聲請人於同日以言詞聲請清算，經以110年度消債清字
    第35號裁定移送本院管轄等情，業經本院依職權調閱上開調
    解卷宗核閱無訛。
  ㈢聲請人於107年度至108年度申報所得各為120,000元、259,20
    0元，平均每月所得各為10,000元、21,600元，109年度無申
    報所得，名下有2012年出廠車輛1部，雖有國泰人壽保單，
    惟投保未滿1年，無解約金；又聲請人自陳108年1月起於高
    雄市私立福慧幼兒園任職，108年實領收入共計268,400元，
    109年1月至4月每月實領收入24,926元，109年5月至12月為
    照顧母親及接受子女，調整為半日班，每月實領收入為11,5
    81元，入不敷出時，有時即向幼兒園借款維持生活，110年1
    月起再調為全日班，每月實領收入25,098元，另自109年9月
    起受朱蘊藻委託照顧幼子，每月照顧費用4,700元，前於109
    年5月18日、110年6月18日各領取行政院紓困補助25,000元
    、10,000元，現每月領取租金補助3,200元；又聲請人於110
    年3月16日以2012年出廠車輛為擔保品，向和潤企業股份有
    限公司借款150,000元，用以償還健保費、罰鍰、牌照稅、
    燃料費共57,975元，並償還向胞妹之借款20,000元，其餘用
    以償還車貸、作為生活費使用等情，有107年至108年綜合所
    得稅各類所得資料清單及財產歸屬資料清單【橋頭地院109
    年度司消債調字第354號卷（下稱調卷）第17至19頁】、109
    年稅務電子閘門財產所得調件明細表（本案卷第137頁）、
    財產及收入狀況說明書（調卷第4至6頁）、債權人清冊（本
    案卷第173至174頁）、戶籍謄本（調卷第11頁）、勞工保險
    被保險人投保資料表（本案卷第144頁）、個人商業保險查
    詢結果表（調卷第25頁）、財團法人金融聯合徵信中心前置
    協商專用債權人清冊（調卷第12至16頁）、信用報告（本案
    卷第66至68頁）、社會補助查詢表（本案卷第23至25頁）、
    租金補助查詢表（本案卷26頁）、勞動部勞動力發展署高屏
    澎東分署函（本案卷第42頁）、勞動部勞工保險局函（本案
    卷第34頁）、高雄市政府勞工局訓練就業中心函（本案卷第
    40頁）、存簿（本案卷第95至100頁、147至160頁）、健保
    投保紀錄（調卷第21頁）、罰鍰及行政稅費繳款單據（本案
    卷第177至184頁）、胞妹簽 立之小額借款切結書（本案卷
    第185頁）、薪資條（調卷第22至23頁、本案卷第69至73頁
    ）、收入切結書（本案卷第83頁）、聲請人報告書（本案卷
    第145頁）、還款切結書（本案卷第161頁）、高雄市私立福
    慧幼兒園陳報狀（本案卷第45至49頁）、國泰人壽保險股份
    有限公司函（本案卷第57頁）等附卷可參。依聲請人上述工
    作、收入情形，認以聲請人110年1月起每月實領收入，加計
    每月照顧幼兒收入、領取之租金補助，共計32,998元（計算
    式：25,098＋4,700＋3,200＝32,998），核算其現在償債能力
    之基礎，堪認妥適。
　㈣關於聲請人個人日常必要支出部分，聲請人主張每月支出15,
    500元（包含每月負擔之房屋租金5,000元）乙情，並提出租
    賃契約（本案卷第91至93頁）、收款切結書（本案卷第94頁
    ）為證。按債務人必要生活費用，以最近1年衛生福利部或
    直轄市政府所公告當地區每人每月最低生活費1.2倍定之，
    清債條例第64條之2第1項定有明文。本院參酌衛福部社會司
    所公告110年度高雄市最低生活費為13,341元，1.2倍即16,0
    09元，聲請人主張每月必要支出約15,500元，尚屬合理，應
    予採計。
  ㈤關於聲請人扶養支出部分，聲請人稱扶養未成年子女王○程，
    每月支出扶養費7,500元。經查，王○程係100年12月生，現
    就讀國小，107年度至109年度均無申報所得，名下無財產，
    王○程之祖母為免王○程之生活及教育因聲請人債務受影響，
    不定額資助款項，108年共資助25,500元、109年共計67,807
    元，110年1月至5月共計56,900元，108年1月至110年5月平
    均每月資助5,180元【計算式：（25,500＋67,807＋56,900）÷
    29＝5,180，本裁定計算式均採元以下4捨5入】等情，此有戶
    籍謄本（調卷第11頁）、所得資料清單及財產歸屬資料清單
    （本案卷第80至82頁）、109年稅務電子閘門財產所得調件
    明細表（本案卷第133頁）、成績證明書（本案卷第101頁）
    、存簿（本案卷第86至90頁、第163至167頁）、社會補助查
    詢表（本案卷第31至33頁）附卷可參。王○程既未成年，名
    下復無財產，應有受扶養之權利。至於扶養費用數額部分，
    按受扶養者之必要生活費用，準用第1項規定計算基準數額
    ，並依債務人依法應負擔扶養義務之比例認定之，消債條例
    第64條之2第2項亦有明定。以110年度高雄市每人每月最低
    生活費13,341元之1.2倍即16,009元，扣除王○程祖母資助款
    項後，與配偶共同負擔，聲請人應負擔5,415元【計算式：
    （16,009－5,180）÷2＝5,415】，逾此範圍，難認可採。
  ㈥綜上所述，聲請人每月平均收入約32,998元，扣除必要生活
    費15,500元、子女扶養費5,415元後，尚餘12,083元。而聲
    請人目前負債總額為2,771,221元（調卷第37至82頁、本案
    卷第43頁、第175頁，包括：國泰世華銀行、滙豐銀行、元
    大銀行、中國信託銀行、良京實業股份有限公司、滙誠第一
    資產管理股份有限公司、滙誠第二資產管理股份有限公司、
    新加坡商艾星國際有限公司台灣分公司、福慧幼兒園，至和
    潤企業股份有限公司之有擔保債務，則未計入），以上開餘
    額按月攤還結果，至少約須19年（計算式：2,771,221÷12,0
    83÷12＝19）始能清償完畢，堪認聲請人確有不能清償債務之
    情事。從而，聲請人向本院聲請清算，應予准許，並命司法
    事務官進行本件清算程序。
四、依消債條例第11條第1 項、第83條第1 項、第16條第1 項，
    裁定如主文。
中　　華　　民　　國　　110 　年　　10　　月　　6 　　日
              　　民事庭　　法　官　賴寶合
以上正本係照原本作成。
本裁定不得抗告。
中　　華　　民　　國　　110 　年　　10　　月　　6 　　日
  　                        書記官　胡美儀